【裁判字號】    99,訴,1035
【裁判日期】    990730
【裁判案由】    偽造文書等
【裁判全文】
臺灣高雄地方法院刑事判決              99年度訴字第1035號
公  訴  人  臺灣高雄地方法院檢察署檢察官
被      告  丙○○
上列被告因偽造文書等案件，經檢察官提起公訴（99年度偵字第
9263號），被告於本院準備程序期日為有罪之陳述，經本院裁定
以簡式審判程序審理，判決如下：
    主  文
丙○○犯行使偽造私文書罪玖罪，各處有期徒刑貳月，如易科罰
金，均以新臺幣壹仟元折算壹日。應執行有期徒刑陸月，如易科
罰金，以新臺幣壹仟元折算壹日。緩刑年，並應於本判決確定
之日起貳年內向指定之政府機關、政府機構、行政法人、社區或
其他符合公益目的之機構或團體，提供玖拾小時之義務勞務。緩
刑期間付保護管束。
    事  實  及  理  由
一、犯罪事實要旨：
    丙○○與乙○○於民國97年至98年4 月任職海軍新訓中心期
    間，曾因公務而意見不合，詎丙○○因此對乙○○心生嫌隙
    ，竟：(一)基於偽造準私文書進予行使之犯意，於98年8 月1
    日11時56分前某時，在其斯時位於高雄市○○區○○路43巷
    9 號9 樓之住處（下稱重安路住處）內，使用電腦連結網際
    網路登入雅虎國際資訊股份有限公司（下稱雅虎公司）所屬
    無名小站網站，並在該網站之帳號申請表格內，擅自填入「
    乙○○」之姓名及所使用之行動電話號碼，表明其為乙○○
    本人而欲申請該網站帳號架設個人部落格之意思，以偽造乙
    ○○名義之申請帳號電磁紀錄，進而將該偽造之電磁紀錄，
    傳送予雅虎公司資以行使，致雅虎公司核准丙○○使用guan
    g1105 帳號於無名小站網站內架設個人部落格，足以生損害
    於乙○○，及雅虎公司對所屬無名小站網站帳號管理之正確
    性。(二)另又各萌行使偽造準私文書之犯意，分別於附表所示
    之日期、地點，使用電腦連結網際網路登入無名小站網站，
    並在經其擅自貼有乙○○半身照之guang1105 帳號使用者個
    人部落格中，以第一人稱之方式，刊登該附表各所示之文字
    電磁紀錄（文字檔案），而表明該等文字內容均係乙○○本
    人使用guang1105 帳號發表並願自負文責之意，進而公開予
    不特定之網路使用者閱覽而予行使之，俱足以生損害於乙○
    ○。
二、訊據被告丙○○迭於本案偵審程序中，坦認前開犯行不諱，
    核與證人即被害人乙○○之警詢中陳述相符，並有無名小站
    guang1105 帳號使用者個人部落格網頁列印資料、雅虎公司
    所提供之guang1105 帳號申設人登記資料暨登入IP位址、中
    華電信CRIS查詢單結果檔等件在卷可稽，足認被告首開自白
    核與事實相符，可資採為認定犯罪事實之依據，本案事證明
    確，被告犯行堪以認定。
三、核被告就犯罪事實要旨欄(一)、(二)各所示之1 、8 次犯行，均
    係犯刑法第216 條、第220 條、第210 條之行使偽造準私文
    書罪。被告偽造準私文書後進而行使，偽造之低度行為應經
    行使之高度行為所吸收，不另論罪。又附表所示之文章內容
    ，雖不乏指責國防部長等陳述，但尚無直接以毀損乙○○名
    譽為目的之相關內容；至被告冒用乙○○名義，而以戲謔甚
    至狂妄之語氣，發表附表所示文章，且文章內容復兼及自承
    利用關係進入海軍服役等不實事項，固難免使各該文章之瀏
    覽者，因而對經被告指為文章作者之乙○○產生負面評價，
    惟此係被告行使偽造準私文書犯行所生之損害，亦即乙○○
    所蒙損害實係因遭被告冒名而生，自應逕對被告論以行使偽
    造準私文書罪為已足（完全且充分之評價），而無僅（或再
    ）繩以加重誹謗罪之理，檢察官認被告此部分所為，係犯刑
    法第310 條第2 項之加重誹謗罪，尚有未合，然二者之基本
    社會事實同一，本院自當變更起訴法條予以審理。被告分就
    犯罪事實要旨欄(一)、(二)各所示之犯罪手法，並未全然相同，
    且就犯罪事實要旨欄(二)所示之8 次行使偽造準私文書犯行，
    犯罪時點少則相隔數日，多則達10餘日之久，尚難謂為時間
    密接而係顯然可分，則被告所犯前開9 罪，應係出於各別犯
    意而為之者，爰予分論併罰，檢察官就犯罪事實要旨欄(二)所
    示犯行論以接續犯一罪，尚有未合，併予指明。
四、本院審酌被告擅自冒用乙○○名義申請帳號架設個人部落格
    ，並冒用乙○○名義發表附表所示文章，非僅害及雅虎公司
    對帳號管理之正確性，並使各該文章之瀏覽者，對乙○○產
    生用語戲謔、狂妄，且係利用關係進入海軍服役等負面評價
    ，危害非微。惟念被告於本案偵審程序中，已知全然坦承犯
    行不諱，且曾試圖自行或委有母親向乙○○致歉，有簡訊翻
    拍照片可按，非無悔意。再斟酌被告已因本案經軍方記過並
    改調參謀職，亦有相關函文在卷可稽，及被告之母領有輕度
    聽覺障礙等病症而仰賴被告照料等一切情狀，爰就被告所犯
    各罪，分別量處如主文所示之刑，且均諭知以新臺幣1,000
    元折算1 日之易科罰金折算標準。
五、按數罪定其應執行刑時，除應就各別刑罰規範之目的、輕重
    罪間體系之平衡、整體犯罪非難評價、各行為彼此間之偶發
    性、與被告前科之關聯性、各行為所侵害法益之專屬性或同
    一性、數罪對法益侵害之加重效應、罪數所反映之被告人格
    特性與犯罪傾向、社會對特定犯罪例如一再殺人或販毒行為
    處罰之期待等，為綜合判斷外，尤須參酌上開實現刑罰公平
    性，以杜絕僥倖、減少犯罪之立法意旨，為妥適之裁量（最
    高法院97年度臺上字第2017號判決意旨參照）。經核，被告
    就犯罪事實要旨欄(二)所犯8 罪，雖不構成集合犯或接續犯，
    惟罪名、犯罪態樣全然相同，且各該次犯行前後歷時3 月餘
    ，應認各罪間較不具偶發性，復審酌該8 次犯行所侵害法益
    亦屬同一，及就整體犯罪非難評價等項予以綜合判斷後，考
    量期待可能性及罪責相當原則，並參諸刑法第51條第5 款原
    係採限制加重原則，而非累加原則之意旨，爰就被告所犯前
    開9 罪，合併定應執行之刑為有期徒刑6 月，以示衡平，俾
    免過苛，末併諭知同前之易科罰金折算標準。
六、本院審酌被告前未曾因故意犯罪受有期徒刑以上刑之宣告，
    有臺灣高等法院被告前案紀錄表在卷可憑，其因一時失慮，
    致罹刑章，且於本案偵審程序中，已知全然坦認犯行不諱，
    並具悔意，業如前述，諒被告經此刑事追訴、審判之教訓後
    ，應能知所警惕而無再犯之虞，因認所宣告之刑，以暫不執
    行為適當，爰依刑法第74條第1 項第1 款之規定，併宣告緩
    刑3 年，以啟自新。惟考量被告犯罪之危害、惡性非微，本
    院因認有課賦一定負擔之必要，爰依刑法第74條第2 項第5
    款，命被告於本判決確定之日起2 年內，向指定之政府機關
    、政府機構、行政法人、社區或其他符合公益目的之機構或
    團體提供90小時之義務勞務，並應依刑法第93條第1 項第2
    款之規定，宣告緩刑期間付保護管束，附此敘明。
據上論斷，應依刑事訴訟法第273 條之1 第1 項、第299 條第1
項前段、第300 條、第310 條之2 、第454 條第1 項，刑法第21
6 條、第220 條、第210 條、第41條第1 項前段、第51條第5 款
、第74條第1 項第1 款、第2 項第5 款、第93條第1 項第2 款，
判決如主文。
本案經檢察官甲○○到庭執行職務。
中    華    民    國    99    年    7     月    30    日
                  刑事第十一庭  法  官  莊珮吟
以上正本證明與原本無異。
如不服本判決應於收受判決後10日內向本院提出上訴書狀，並應
敘述具體理由。其未敘述上訴理由者，應於上訴期間屆滿後20日
內向本院補提理由書(均須按他造當事人之人數附繕本)「切勿逕
送上級法院」。
中    華    民    國    99    年    7     月    30    日
                                書記官  鍾淑美
┌──────────────────────────────────────────────┐
│附表：                                                                                      │
├──┬──────┬───┬────────────────────────────────┤
│編號│上網時間    │地點  │文章內容                                                        │
│    │（民國）    │      │                                                                │
├──┼──────┼───┼────────────────────────────────┤
│1   │98年8 月1 日│高雄市│哈哈                                                            │
│    │11時56分    │左營區│今天這一天，我升了上尉，在繼光軍艦升了上尉  等了好久，終於等到一│
│    │            │重安路│天  又是在海軍艦艇上，打敗了很多在海陸的同學  有夠好，我一定要努│
│    │            │43巷9 │力  我要努力，雖然我的體能不好  國防部的爛政策  有夠爛  什麼體測│
│    │            │號9 樓│，國軍都體測算了  不要打仗好了                                  │
├──┼──────┼───┼────────────────────────────────┤
│2   │98年8 月17日│同上  │出海                                                            │
│    │11時59分    │      │這禮拜一次要出海5 天  從澎湖到基隆  又到蘇澳出海不是在睡覺就是在│
│    │            │      │玩電動  好無聊喔  政戰官怎麼那麼爽喔!!                          │
├──┼──────┼───┼────────────────────────────────┤
│3   │98年9 月4 日│同上  │國防部長要下台                                                  │
│    │12時3 分    │      │國防部長終於要下台了  好爽  陳肇銘那個嘴臉  一天到晚只會說風險管│
│    │            │      │理  想一大堆有的沒的  終於下台了  好爽  爛部長                  │
├──┼──────┼───┼────────────────────────────────┤
│4   │98年9 月16日│高雄縣│救災給國軍的一封信                                              │
│    │1 時48分    │仁武鄉│上級長官又在做秀  老是喜歡做一些有的沒的  發信有什麼用??發錢還比│
│    │            │旭成街│較實在一點  果然是光頭部長想出來的爛主意。!!!                   │
│    ├──────┤      ├────────────────────────────────┤
│    │98年9 月16日│20號  │又出包了                                                        │
│    │1 時54分    │      │國軍又出包了  海軍艦長上校落海  笑死人  都已上校了還落海  真的是│
│    │            │      │好好笑，上校平常不是很秋，爛!!                                  │
├──┼──────┼───┼────────────────────────────────┤
│5   │98年9 月26日│同上  │幹!                                                             │                                                              │
│    │5 時6 分    │      │他媽的  國軍又在搞什麼  一大堆業務要做  又要出海  幹!!!         │                                                              │
├──┼──────┼───┼────────────────────────────────┤
│6   │98年10月13日│同上  │又來了，新的國防部長                                            │
│    │11時8 分    │      │新的國防部長又出一些怪政策  頭髮～～你先剪給我看呀  最千是剪這種│
│    │            │      │怪頭了 有膽叫將軍用了  只會出一張嘴!!!                          │
├──┼──────┼───┼────────────────────────────────┤
│7   │98年10月27日│同上  │臭保防!!!                                                       │
│    │8 時11分    │      │臭保防  想搞我是吧  門都沒有  只會揭人家屎  爛!!! 沒有用  去死了│
│    │            │      │全部保防官!!!                                                   │
├──┼──────┼───┼────────────────────────────────┤
│8   │98年11月3 日│同上  │國軍完了!                                                       │
│    │4 時57分    │      │完了  新的部長喜歡亂搞  有一些有的沒的  都快退算了  好險當初利用│
│    │            │      │關係去海軍  沒有去陸戰隊  陸戰隊更操  趕快退伍好了              │
└──┴──────┴───┴────────────────────────────────┘
◎附錄本案所犯法條：
《刑法第216 條》
行使第210條至第215條之文書者，依偽造、變造文書或登載不實
事項或使登載不實事項之規定處斷。
《刑法第210 條》
偽造、變造私文書，足以生損害於公眾或他人者，處5年以下有
《刑法第220 條》
在紙上或物品上之文字、符號、圖畫、照像，依習慣或特約，足
以為表示其用意之證明者，關於本章及本章以外各罪，以文書論
。
錄音、錄影或電磁紀錄，藉機器或電腦之處理所顯示之聲音、影
像或符號，足以為表示其用意之證明者，亦同。
◎◎附記應注意事項：
《刑法第74條第2 項第5 款》
緩刑宣告，得斟酌情形，命犯罪行為人為下列各款事項：
五、向指定之政府機關、政府機構、行政法人、社區或其他符合
    公益目的之機構或團體，提供40小時以上240 小時以下之義
    務勞務。
《刑法第75條之1 第1 項第4 款》
受緩刑之宣告而有下列情形之一，足認原宣告之緩刑難收其預期
效果，而有執行刑罰之必要者，得撤銷其宣告：
四、違反第74條第2 項第1 款至第8 款所定負擔情節重大者。

司法院資訊處製作；財團法人民間司法改革基金會備份。
